【裁判字號】    92,訴,428
【裁判日期】    920827
【裁判案由】    侵權行為損害賠償
【裁判全文】
臺灣屏東地方法院民事判決  九十二年度訴字第四二八號
    原      告  行政院農業委員會林務局屏東林區管理處
    法定代理人  乙○○
    訴訟代理人  甲○○
    被      告  丁○○
    被      告  丙○○
    被      告  戊○○
右當事人間請求侵權行為損害賠償事件，於刑事訴訟程序附帶民事訴訟，由本院刑事
庭裁定移送前來，本院判決如左：
    主    文
被告應連帶給付原告新台幣玖拾壹萬伍仟元。
訴訟費用由被告連帶負擔。
    事實及理由
一、原告起訴主張：被告丁○○、丙○○、戊○○三人共同基於意圖為自己不法所有
    之犯意聯絡，由丁○○駕駛不知情葉信義所有車號ＶＸ－七一五六號自用小貨車
    ，附載丙○○及戊○○於民國九十一年十二月十九日八時許，至原告之恆春工作
    站所管理屏東縣恒春鎮南灣里柴櫛山即行政院農業委員會林務局屏東林區管理處
    恒春事業區第三十三國有林班地內之保安林，未經原告許可而擅自由丁○○、戊○○分持丁○○所有之手鋸七支、鏟子五支、柴刀五支、剪刀一支、老虎鉗一支
    、銼刀二支、尼龍繩四捆及塑膠袋一批等物，挖掘、修剪及包裝過香山後，由丙○○分批搬運至自用小貨車上，共同竊得國有林班地保安林內之森林主產物過山
    香六十一株，每株山價新台幣（下同）一萬五千元，共計九十一萬五千元。被告
    之上開行為業經本院刑事庭以九十二年度訴字第二三七號刑事判決判處被告有期
    徒刑七月，併科罰金二百七十四萬五千元，而前揭過山香經挖掘修剪後僅餘樹頭
    部分已無法回復。為此爰依侵權行為法律關係提起本訴，於本院聲明：被告等應
    連帶賠償九十一萬五千元。
二、被告均以：過山香以每株山價一萬五千元計價，價格過高，被告等無力賠償等語
    資為抗辯，於本院聲明：原告之訴駁回。
三、原告主張被告等於前揭時地未經原告許可而擅自盜挖國有林班地地保安林內之森
    林主產物過山香六十一株，其市價共計九十一萬五千元，被告之上開行為業經本
    院刑事庭以九十二年度訴字第二三七號刑事判決判處被告有期徒刑七月，併科罰
    金二百七十四萬五千元，而前揭過山香經挖掘修剪後僅餘樹頭部分之事實，已據
    其提出森林主副產物被害價格查定書一件為證，並經本院依職權調閱本院九十二
    年度訴字第二三七號刑事卷宗閱明屬實，被告對擅自盜挖部份並不爭執，另辯稱
    過山香以每株山價一萬五千元計算，價格過高云云，並未舉證以實其說，所辯並
    無足採，原告之主張，堪信為真實。
四、按因故意或過失，不法侵害他人之權利者，負損害賠償責任，又數人共同不法侵
    害他人之權利者，連帶負損害賠償責任，民法第一百八十四條第一項前段、第一
    百八十四條第一項分別定有明文。查被告等未經原告許可而擅自盜挖原告所管理
    國有林班地內六十一株過山香，其市價共計九十一萬五千元，且該過山香經挖掘
    修剪後僅餘樹頭部分無法回復已如前述，則原告本於侵權行為法則訴請被告連帶
    賠償所受損害九十一萬五千元，即無不合，應予准許。
五、結論：原告之訴為有理由，依民事訴訟法第八十五條第二項判決如主文。
中      華      民      國    九十二    年      八      月      二十七  日
                                    臺灣屏東地方法院民事第一庭
~B法      官  羅心芳
右為正本係照原本作成。
如不服本判決，應於送達後廿日內，向本院提出上訴狀。
~B法院書記官  粘嫦珠
中      華      民      國    九十二    年      八      月    二十七    日


司法院資訊處製作；財團法人民間司法改革基金會備份。
